---
title: "Exploracão dos dados do Twitter (17/03/2020 a 26/03/2020)"
author: "Tarssio"
date: "3/26/2020"
output: 
  html_document:
    number_sections: TRUE
    code_folding: "hide"
    theme: united
    highlight: tango
---

```{r setup, include=FALSE}
knitr::opts_chunk$set(echo = TRUE)

require(rjson)
require(tidyverse)
require(lubridate)
require(tm)
require(nls2)
require(boot)
require(gmodels)
library(igraph)
library(ggraph)
library(quanteda)
library(stringi)
require(tidygraph)


# Controle gráfico 

opt <- theme_bw()+
  theme(axis.title = element_text(face = "bold", color = "black", size = 20),
        axis.text.x = element_text(face = "plain", color = "black", 
                                   size = 18, angle = 90),
        axis.text.y = element_text(face = "plain", color = "black", size = 18),
        legend.text=element_text(size=20, face = "bold"),
        legend.title = element_text(size = 20, face = "bold"),
        strip.text.x = element_text(size = 18, face = "bold"),
        strip.text.y = element_text(size = 14, face = "bold"))
# loading

folder <- c("data/")

k <- list.files("data/")

# Read: 

df_create <- function(x){
  
  aux <- readRDS(file = paste0(folder,k[x])) %>% 
    select(screen_name, text, created_at, favorite_count, retweet_count, 
           reply_to_screen_name, quote_count, reply_count, is_retweet)
  
}


df <- 1:length(k) %>% 
  map_dfr(df_create)

# Ajustes: 

tbl <- df %>% 
  mutate(difusao = retweet_count, 
         aprovacao = favorite_count, 
         impressao = difusao + aprovacao) %>% 
  select(screen_name, text, created_at, difusao, aprovacao, impressao, 
         is_retweet)

tbl_ajuste <- tbl %>% 
  mutate(time = lubridate::ymd_hms(created_at, tz = "America/Bahia")) %>% 
  mutate(time = lubridate::round_date(created_at, unit = "hour")) %>% 
  select(-created_at)


```

# Contexto

São analisados, a seguir, cerca de 650 mil tuítes referentes as seguintes palavras chaves: "corona", "coronavirus", "covid19", "covid", "cloroquina" e "quarentena". 

Neste breve documento, busca-se analisar a distribuição acumulada do instante da primeira publicação dos usuários dadas as palavras chaves supracitadas. Metodologia encontrada no artigo: "The COVID-19 Social Media Infodemic" (Cinelli et al., 2020).

# Distribuiçoes e determinação da taxa de crescimento da "infodemia": 

## Distribuição para todos as publicações obtidas pela API: 

```{r}

tbl_acc <- tbl_ajuste %>% 
  distinct(screen_name, .keep_all = TRUE) %>% 
  group_by(time) %>% 
  summarise(n = n()) %>% 
  mutate(n = cumsum(n)) %>% 
  mutate(t = as.numeric((time - min(time))/3600)+ 1)


tbl_acc %>% 
  ggplot(aes(x = t, y = n)) +
  geom_line() + 
  labs(x = "Tempo em horas a partir do dia 17/03/2020", 
       y = "Quantidade de novos perfis") +
  theme_minimal()

```

Um parâmetro importante ao se analisar a "infodemia" diz respeito ao $R_o$ que se refere a possibilidade de observação deste fenomeno. 

Obs: Podemos comparar estas taxas com a da propagação dos casos registrados no país.

A fim de obter o parâmetro $R_o$ será utilizada a seguinte equação: 

$$ I = [\frac{R_o}{(1+d)^t}]^t $$

Onde: I: representa a distribuição acumulada de usuários publicando pela primeira vez até determinado horário; t: representa o tempo;  d é um termo que leva em conta o amortecimento da transmissão da informação ao longo do tempo.

```{r}

exp_ <- function(t, R, d){

  (R/((1+d)^t))^t
} 


aux <- nls2(n ~ exp_(t, R, d), data = tbl_acc, start = list(R = 1000, d = 0.05), 
            trace = F, 
            control = nls.control(maxiter = 1000, minFactor=2^-12))

Ro <- summary(aux)[["coefficients"]][1,1]

d <- summary(aux)[["coefficients"]][1,2]



p1 <- tbl_acc %>% 
  mutate(stat = predict(aux,tbl_acc)) %>% 
  ggplot() +
  geom_line(aes(x = t, y = n, col = "black")) +
  geom_line(aes(x = t, y = stat, col = "red")) +
  ggplot2::annotate("text",  label = paste0("Ro =", "", round(Ro,3)), 
           x = 60, y = 0.7*max(tbl_acc$n)) +
  scale_color_manual(values = c("black", "red"), 
                     labels = c("Observado", "Modelado")) +
  labs(col = "", title = "Ajuste exponencial para todas publicações coletadas") +
  theme_bw()

p1

```


## Distribuição para publicacões únicas, excluindo retweets, obtidas pela API: 


```{r}

tbl_acc <- tbl_ajuste %>% 
  filter(is_retweet == FALSE) %>% 
  distinct(screen_name, .keep_all = TRUE) %>% 
  group_by(time) %>% 
  summarise(n = n()) %>% 
  mutate(n = cumsum(n)) %>% 
  mutate(t = as.numeric((time - min(time))/3600)+ 1)


tbl_acc %>% 
  ggplot(aes(x = t, y = n)) +
  geom_line() + 
  labs(x = "Tempo em horas a partir do dia 17/03/2020", 
       y = "Quantidade de novos perfis") +
  theme_minimal()

```

Os números totais para publicações, excluindo os retweets, são significativamente menores. Porém, observa-se o mesmo comportamento que ao se contemplar todas informações, porém com uma taxa inferior.

```{r}

aux <- nls2(n ~ exp_(t, R, d), data = tbl_acc, start = list(R = 100, d = 0.05), 
            trace = F, 
            control = nls.control(maxiter = 1000, minFactor=2^-12))

Ro <- summary(aux)[["coefficients"]][1,1]

d <- summary(aux)[["coefficients"]][1,2]



p2 <- tbl_acc %>% 
  mutate(stat = predict(aux,tbl_acc)) %>% 
  ggplot() +
  geom_line(aes(x = t, y = n, col = "black")) +
  geom_line(aes(x = t, y = stat, col = "red")) +
  ggplot2::annotate("text",  label = paste0("Ro =", "", round(Ro,3)), 
           x = 60, y = 0.7*max(tbl_acc$n)) +
  scale_color_manual(values = c("black", "red"), 
                     labels = c("Observado", "Modelado")) +
  labs(col = "", title = "Ajuste exponencial excluindo republicações") +
  theme_bw()

p2

```

## Comparando as duas abordagens


```{r}

gridExtra::grid.arrange(p1, p2)

```

Percebe-se que ambos apontam para uma região bem próxima de Ro, que representa a taxa de crescimento, se diferenciando pelo retardamento do crescimento desta informação. Interessante observar, também, que a proximidade entre a taxa de crescimento encontrada tanto para a totalidade das publicações como para aquelas que não são republicações validam uma metodologia pautada apenas na última.

Sendo $R_o$ maior que 1, observa-se que o aparecimento de novos usuários publicando sobre o tema em destaque ainda é crescente. Uma sugestão é esperar mais uma semana e ver qual o comportamento nesta semana. 

Além disto, estes valores podem estar contaminados por perfis falsos, desinformações e fake news. Por isto, também, é necessário que planejemos uma estratégia para classificar em informação e desinformações e entender a taxa de crescimento de ambas.

# Testando algumas redes: 


## Ajustes Iniciais (ver code): 

```{r}

# Filtrando apenas não replicações

word_ajuste <- tbl_ajuste %>% 
  filter(is_retweet == FALSE) 

text <- word_ajuste$text %>% 
  tolower() %>% 
  as.tibble() %>% 
  mutate(value = stri_trans_general(value, "Latin-ASCII"))

# Removendo palavras de não interesse

nowords <- c("sei", "to", "sobre", "ja", "ta", "vai", "nao", "📈", "🤦♀", 
            "tendo", "poucos", "obg", "desses", "tudo", 'vdd', "
             mil", "so", "pra", "tudo", "n", "q", "vou", "ter", "pq", "tds", 
             "+", "la", "fez", "vcs", "pro", "etc", "nada", "oq", 
             "voce", "ver", "vc", 'ficar', "toda")

# Centro das redes: 

  word <- c("@minsaude", "@who", "@UN", "@ABRASCO", 
          "@lhmandetta", "@anvisa_oficial")


# Função de ajuste dos usuários ligados aos usuários acima: 

  # toks_news <- tokens(text$value, remove_punct = TRUE)
  # 
  # toks_news <- tokens_select(toks_news, pattern = stopwords('pt'), 
  #                            selection = 'remove')
  # 
  # toks_news <- tokens_select(toks_news, pattern = nowords, 
  #                            selection = 'remove')
  
  load(file = "token.RData")
  
  f_chi2 <- function(x) {
  
  toks_keep <- tokens_keep(toks_news, pattern = word[x], window = 50) 
  
  toks_nokeep <- tokens_remove(toks_news, pattern = word[x], window = 50)
  
  # dfm
  
  dfmat_keep <- dfm(toks_keep)
  
  dfmat_nokeep <- dfm(toks_nokeep)
  
  # t-test
  
  tstat_key_keep <- textstat_keyness(rbind(dfmat_keep, dfmat_nokeep), 
                                     seq_len(ndoc(dfmat_keep)))
  
  tstat_key_keep_subset <- tstat_key_keep[tstat_key_keep$n_target > 1, ]
  
  aux <- tstat_key_keep_subset %>% 
    filter(str_detect(feature, "@")) %>% 
    head(15) %>% 
    mutate(id = word[x])

  
}

```



## Grafo: 


```{r}

data_graph <- 1:length(word) %>% 
  map(f_chi2)


df <- data_graph %>% {
  tibble(
    feature = unlist(map(., "feature")),
    id = unlist(map(., "id")), 
    chi2 = unlist(map(., "chi2")), 
    n_ref = unlist(map(., "n_target"))
  )}


# mutate edges and nodes

grafico_pal <- df %>%
  mutate(type = id) %>% 
  as_tbl_graph() %>%
  ggraph("kk") +
  geom_edge_link(aes(col = type), show.legend = FALSE) +
  geom_node_point(color = "black", fill = "white", size = 4) +
  geom_node_text(aes(label = name), repel = TRUE,
                 size= 4, color="black") +
  theme_void()

grafico_pal
```

Agora é preciso entender o padrão destes twitters. Vou gerar um txt com os perfís, é importante (se quisermos estudar estas interações) que tracemos uma estratégia para entender o que este cenário da rede significa, uma vez que há muitos anônimos entre os perfis.

Algumas outras observações:

1 - Fifa e who:  https://nacoesunidas.org/fifa-e-oms-se-unem-para-combater-o-coronavirus/

2 - Antonio Guterres: https://valor.globo.com/mundo/noticia/2020/03/26/nao-estamos-ganhando-a-guerra-contra-o-virus-diz-secretario-da-onu.ghtml

3 - Dr Tedros: https://www.who.int/antimicrobial-resistance/interagency-coordination-group/dg_who_bio/en/

Mas ao chegar no Brasil, tem todo tipo de perfil.


# Primeiro Ajuste: 

## Passando para escala diária: 

### Contando todas publicaçoes captadas pela API: 

```{r}

tbl_ajuste <- tbl %>% 
  mutate(time = lubridate::ymd_hms(created_at, tz = "America/Bahia")) %>% 
  mutate(time = lubridate::round_date(created_at, unit = "day")) %>% 
  select(-created_at)


tbl_acc <- tbl_ajuste %>% 
  distinct(screen_name, .keep_all = TRUE) %>% 
  group_by(time) %>% 
  summarise(n = n()) %>% 
  mutate(n = cumsum(n)) %>% 
  mutate(t = as.numeric((time - min(time))/(3600*24))+ 1)


tbl_acc %>% 
  ggplot(aes(x = t, y = n)) +
  geom_line() + 
  labs(x = "Tempo em dias a partir do dia 17/03/2020", 
       y = "Quantidade de novos perfis") +
  theme_minimal()

```


#### Determinando Ro

```{r}

exp_ <- function(t, R, d){

  (R/((1+d)^t))^t
} 


aux <- nls2(n ~ exp_(t, R, d), data = tbl_acc, start = list(R = 1000, d = 0.05), 
            trace = F, 
            control = nls.control(maxiter = 5000, minFactor=2^-12))

Ro <- summary(aux)[["coefficients"]][1,1]

d <- summary(aux)[["coefficients"]][1,2]



p4 <- tbl_acc %>% 
  mutate(stat = predict(aux,tbl_acc)) %>% 
  ggplot() +
  geom_line(aes(x = t, y = n, col = "black")) +
  geom_line(aes(x = t, y = stat, col = "red")) +
  ggplot2::annotate("text",  label = paste0("Ro =", "", round(Ro,3)), 
           x = 3, y = 0.7*max(tbl_acc$n)) +
  scale_color_manual(values = c("black", "red"), 
                     labels = c("Observado", "Modelado")) +
  labs(col = "", title = "Ajuste exponencial para todas publicações coletadas") +
  theme_bw()

p4


```

### Para publicações únicas:

```{r}

tbl_ajuste <- tbl %>% 
  mutate(time = lubridate::ymd_hms(created_at, tz = "America/Bahia")) %>% 
  mutate(time = lubridate::round_date(created_at, unit = "day")) %>% 
  select(-created_at)

tbl_acc <- tbl_ajuste %>% 
  filter(is_retweet == FALSE) %>% 
  distinct(screen_name, .keep_all = TRUE) %>% 
  group_by(time) %>% 
  summarise(n = n()) %>% 
  mutate(n = cumsum(n)) %>% 
  mutate(t = as.numeric((time - min(time))/(3600*24))+ 1)


tbl_acc %>% 
  ggplot(aes(x = t, y = n)) +
  geom_line() + 
  labs(x = "Tempo em horas a partir do dia 17/03/2020", 
       y = "Quantidade de novos perfis") +
  theme_minimal()


```

#### Determinado o Ro

```{r}
exp_ <- function(t, R, d){

  (R/((1+d)^t))^t
} 


aux <- nls2(n ~ exp_(t, R, d), data = tbl_acc, start = list(R = 1000, d = 0.05), 
            trace = F, 
            control = nls.control(maxiter = 5000, minFactor=2^-12))

Ro <- summary(aux)[["coefficients"]][1,1]

d <- summary(aux)[["coefficients"]][1,2]



p5 <- tbl_acc %>% 
  mutate(stat = predict(aux,tbl_acc)) %>% 
  ggplot() +
  geom_line(aes(x = t, y = n, col = "black")) +
  geom_line(aes(x = t, y = stat, col = "red")) +
  ggplot2::annotate("text",  label = paste0("Ro =", "", round(Ro,3)), 
           x = 3, y = 0.7*max(tbl_acc$n)) +
  scale_color_manual(values = c("black", "red"), 
                     labels = c("Observado", "Modelado")) +
  labs(col = "", title = "Ajuste exponencial para todas publicações coletadas") +
  theme_bw()

p5
```

Os valores de Ro se tornam bastante diferentes quando utilizamos esta escala, atigindo valores de alta magnitude como 50 e 14 para, respectivamente, todas publicações captadas pela API e apenas publicações unicas.

É interessante que, apesar de solicitar 1 milhão de publicações, divididas em 5 palavras chaves, recebemos 650 mil, porém as publicações estão entre os dias 22 e 26.



